【裁判字號】    88,上訴,2676
【裁判日期】    890607
【裁判案由】    毒品危害防制條例
【裁判全文】
臺灣高等法院臺中分院刑事判決                 八十八年度上訴字第二六七六號
    上  訴  人
    即  被  告  丙○○
    指定辯護人  本院公設辯護人  乙○○
右上訴人因違反毒品危害防制條例案件，不服臺灣臺中地方法院八十八年度訴緝字第
五００號中華民國八十八年十一月二日第一審判決（起訴案號：臺灣臺中地方法院檢
察署八十七年度偵字第一六九三一號），提起上訴，本院判決如左：
    主      文
原判決關於販賣第二級毒品部分撤銷。
丙○○共同販賣第二級毒品未遂，累犯，處有期徒刑肆年陸月，扣案之安非他命貳包
（淨重伍點柒公克、貳伍玖點肆伍公克）、安非他命壹小包（淨重零點柒柒公克，
包裝重零點貳伍公克）均沒收銷燬之，扣案之安非他命包裝袋壹包沒收。
    事      實
一、丙○○前於民國（下同）八十四年間，因違反麻醉藥品管理條例案件，經原審判
    處有期徒刑十月，嗣經撤回上訴確定，八十五年七月四日入監執行，八十六年四
    月三日縮短刑期執行完畢，猶不知悔改。丙○○與丁○○（業經本院另審判處罪
    所在案）二人明知安非他命為第二級毒品已經列管，於八十七年八月十一日上午
    八時許，在台中市○○路與昌平路口附近，以新台幣（下同）二十萬元左右價格
    ，向綽號「西瓜」不詳姓名年籍之成年男子販入總重量約二百多公克之安非他命
    後，竟因鄭敬勳呼叫購買安非他命，而與丁○○共同基於意圖販售第二級毒品安
    非他命以營利之犯意聯絡，於八十七年八月十二日凌晨一時三十分許，委由與其
    有共同犯意聯絡之黃建圖與李志宏二人，將價值二千元之安非他命一包（淨重０
    ‧七七公克，包裝重０‧二五公克），帶至台中市○村路○○○路口，欲賣予鄭
    敬勳。然鄭敬勳因先被警方查獲，為配合警方緝毒行動，喬裝與丁○○聯絡購買
    安非他命，其本無真正交易之意思。俟黃建圖前往詢問，尚未著手交易時，即當
    場為警查獲，並扣得丁○○交予李志宏之前揭安非他命一小包。嗣經警循線追查
    至台中市○村路○段一五二號五樓李志宏住處，查獲丁○○與丙○○二人，並當
    場扣得丁○○所有安非他命二包（淨重五˙三七公克、二五九˙四五公克）、安
    非他命分裝袋一包。
三、案經臺中市警察局刑警隊報告臺灣臺中地方法院檢察署檢察官偵查起訴。
    理      由
一、訊據上訴人即被告（以下簡稱被告）丙○○於原審矢口否認有何販賣安非他命之
    行為，並辯稱：伊並不知悉同案被告丁○○販入大量安非他命之事，當初於警訊
    中承認，係因不忍見男友即同案被告丁○○及哥哥即同案被告黃建圖遭警刑求，
    始將所有責任一肩攬，伊僅見過鄭敬勳一、二次面，不清楚鄭敬勳與丁○○之交
    情，伊確實不知情，亦無販賣安非他命之行為云云。經查：
    （一）同案被告丁○○於警訊中供稱：「當時鄭敬勳呼叫我時，我人在美村路二
          段一五二號五樓，就請黃建圖、李志宏帶著一˙一公克的安非他命去美村
          路、復興路與鄭敬勳『交易毒品』，並收回二千元回來交給我，因黃建圖
          、李志宏不認識鄭敬勳，我特別提醒他們，表示鄭敬勳是開一輛白色轎車
          。（問：毒品來源？）是我一位綽號『冬瓜』的朋友拿給我，要我幫忙販
          賣，但是我只有販賣安非他命，沒有賣海洛因」等語，同案被告黃建圖於
          警訊供稱：「因為我和我妹妹丙○○、丁○○三人昨日暫住在李志宏家，
          大約在一時二十分左右，丁○○看見我和李志宏要下樓購買飲料及香煙，
          他就向我說幫他跑一趟，將該包安非他命交給在右記時間開乙輛白色三菱
          廠牌自小客車上叫『阿勳』男子，並要向『阿勳』索取新台幣二千元等語
          ，所以我就幫他的忙。（安非他命從何而來？）是丁○○無償提供給我的
          。」等語，同案被告李志宏於警訊供稱：「我於八十七年八月十二日一時
          三十分許，在台中市○村路○○○路口被警逮捕，我因陪同朋友黃建圖至
          該地販賣毒品給一位男子，所以被警一同將我逮捕，警方當場在黃建圖身
          上查到一包安非他命含袋重一˙一公克贓證物。黃建圖是帶安非他命要賣
          給一位男子，該男子我不認識，˙˙˙至於價錢我就不清楚。」等語，核
          與證人鄭敬勳於警訊中證稱：「我所吸食之安非他命均是向綽號『阿堯』
          之男子，以每包（重量不詳）安非他命代價一千至二千元不等台幣購得吸
          食。我被警方查獲吸食安非他命後，即主動表示願配合警方將販毒之『阿
          堯』逮捕，我即以呼叫器聯絡『阿堯』，向他佯稱要購買二千元代價之安
          非他命，『阿堯』叫我在台中市○村路○○○路口等他，我到達就有二名
       男子（黃建圖及李志宏）靠近我的車子，立即被貴組查獲並扣得安非他命
          」等語，所述情節大致相符，且證人楊春賢（即當天查獲之刑警）證稱：
          「八十七年八月十二日在臨查時，先查到鄭敬勳、廖群貿他二人形跡可疑
          ，才在他們機車腳踏板查到安非他命一包，鄭敬勳說安非他命是向綽號『
          阿堯』購買的。（問：鄭敬勳主動供出毒品來源？）是的。我們問鄭敬勳
          如何與『阿堯』聯絡，我們要他以同一方式與『阿堯』約好在台中市○村
          路與復興路口交貨，到約定地點時，是李志宏、黃建圖下來，我不確定是
          哪一位拿裝安非他命之香菸盒，不過是他們二人手中拿安非他命過來敲鄭
          敬勳車窗玻璃，當場被我們查獲，我們查獲李志宏、黃建圖後問鄭敬勳他
          們是否『阿堯』，鄭敬勳說不是，我們將李志宏、黃建圖隔離訊問後，李
          志宏說是『阿堯』叫他們下來，並帶我們去找『阿堯』，後到台中市○村
          路○段一五二號五樓李志宏住處查獲丁○○及丙○○，另查扣到之安非他
          命二百多公克也是在李志宏住處查到的。（問：丁○○、丙○○警訊筆錄
          如何製作？）回警局後，依正常程序，根據被告等自由陳述而製作的（問
          ：所有扣案證物均在上址查獲？）是的」等語，則證人鄭敬勳、同案被告
          丁○○、李志宏、黃建圖等人於警訊中所為之陳述，既非出於強暴脅迫之
          任意性狀態下而為，即堪採信，是以，被告丙○○辯稱因不忍見同案被告
          丁○○、黃建圖遭刑求而坦承者，顯與實際真實相悖，委無足採，至於證
          人鄭敬勳事後翻異其詞，證稱因畏懼母親知情，始指認同案被告丁○○者
          ，顯係迴護同案被告丁○○之詞，要難採信。
    （二）扣案之安非他命三包，經送驗結果確係甲基安非他命，淨重分別為０‧七
          七公克、五‧三七公克、二五九‧四五公克，此有法務部調查局八十七年
          十月十三日（八七）陸字第二八三六號檢驗通知書、八十七年十月二十一
          日（八七）陸字第六六七九號檢驗通知書各一份在卷可稽；同案被告鄭鍠
          堯於同案被告李志宏住處內為警查獲持有安非他命二百多公克之事實，業
          如前述，按諸常情，同案被告丁○○與被告丙○○暫時借宿他人住處，若
          僅供吸用，何需攜帶大量之安非他命？而被告丙○○與同案被告丁○○係
          同居男女朋友之親密關係，兩人同進同出，對於同案被告丁○○販入安非
          他命之事，被告丙○○辯稱不知情，孰人能信？又同案被告丁○○對於購
          買二百多公克安非他命之價格，前後差距甚大，先稱以八、九萬元之價格
          ，後改稱以二十萬元之價格購買，二者相差懸殊，已啟人疑竇，況且同案
          被告丁○○與被告丙○○二人並非殷實之人，被告丙○○於懷孕期間，經
          本院准予交保之金額尚無法籌足，何來多餘之金錢一次購買大量價昂之安
          非他命囤積？再者，同案被告丁○○為警查獲時，所採集之尿液經送驗結
          果，並未檢出甲基安非他命陽性反應，此有台中市衛生局煙毒尿液檢驗成
          績書一份在卷足憑，又按諸常情，被告與丁○○以小包安非他命委由黃建
          圖、李志宏前去交付，並收取二千元，自有從中謀利之意圖至明，苟無利
          可圖，被告與丁○○二人豈有甘冒被供出來源後予以查緝法辦科處重刑之
          風險，而以平價供應予鄭敬勳之理甚明。
    （三）而被告丙○○於警訊中供稱：「是我教黃建圖、李志宏前往台中市○村路
          ○○○路口，拿安非他命給鄭敬勳，我是無償給鄭敬勳，只是幫助他，所
          以叫黃建圖及李志宏幫我運送安非他命過去，就被警方查獲，丁○○與鄭
          敬勳聯絡約定在本市○村路○○○路口交貨（安非他命），後來我與丁○
          ○商量不要出面，所以才叫黃建圖、李志宏前往送安非他命。」等語，同
          案被告丁○○亦於警訊中供稱係伊請同案被告黃建圖、李志宏帶著一˙一
          公克的安非他命去美村路、復興路與證人鄭敬勳交易毒品，並交代收回二
          千元價金等語，亦徵被告丙○○對於販入安非他命欲行出售之事，應有相
          當程度之參與，而同案被告黃建圖、李志宏亦供稱係同案被告丁○○請伊
          幫忙送安非他命一包予證人鄭敬勳等語，顯見同案被告黃建圖、李志宏對
          於同案被告丁○○欲販售予證人鄭敬勳之事，亦當有所認識，況且同案被
          告丁○○、被告丙○○當天係借宿於同案被告李志宏住處，同案被告李志
          宏、黃建圖同居一室且共同施用安非他命，則對於同案被告丁○○與證人
          鄭敬勳聯絡交易之情事，更應有所知悉，是以，同案被告黃建圖、李志宏
          基於幫助被告丁○○販售安非他命之意思，而代為送貨之行為，已足構成
          販賣安非他命罪之犯罪構成要件，同案被告李志宏事後雖辯稱現場查獲之
          該包安非他命（淨重０˙七七公克，包裝重０˙二五公克）係伊所有供己
          施用，惟同案被告李志宏與黃建圖深夜出門至便利商店購物，僅需短暫時
          間，何須隨身攜帶安非他命？且當天係由同案被告丁○○提供安非他命予
          同案被告李志宏、黃建圖施用，同案被告李志宏若持有安非他命為何不提
          供大家施用？復以，同案被告李志宏深夜外出，當對於深夜警察臨檢之制
          度有所認識，同案被告李志宏隨身攜帶安非他命增加自身觸犯刑事責任之
          危險，顯與一般人之經驗法則相違背，顯見該包安非他命應非同案被告李
          志宏或同案被告黃建圖所有；又同案被告丁○○原即有販售圖利之意思，
          惟證人鄭敬勳係基於為警佈線之意，並無實際購買之意圖，該買賣自不可
          能完成交易，同案被告李志宏、黃建圖對於同案被告丁○○意圖販賣營利
          而販入大量安非他命之行為，並無相關佐證足資認定同案被告李志宏、黃
          建圖對於販入之行為有共同犯意之聯絡，然同案被告李志宏、黃建圖明知
          同案被告丁○○與被告丙○○共同欲行販售安非他命圖利，猶代為交付證
          人鄭敬勳所指定購買之安非他命之行為，該部份行為已達著手之階段，雖
          因證人鄭敬勳自始無購買安非他命之真意，意思表示不可能合致，無從完
          成交易之行為，仍應成立販賣未遂之犯行。
    （四）綜上所述，被告丙○○所辯，顯係卸責之詞，要難採信。本件事證已臻明
          確，被告丙○○犯行，洵堪認定，應予依法論科。
二、被告丙○○與同案被告丁○○欲販售第二級毒品安非他命圖利，委由黃建圖、李
    志宏代為交付安非他命予鄭敬勳，惟因鄭敬勳係佯裝購買，即自始未有購買之真
    意，意思表示不可能合致，無從完成交易之行為，核被告丙○○所為，係犯毒品
    危害防治條例第四條第五項、第二項之販賣第二級毒品未遂罪。被告販賣第二級
    毒品未遂，依未遂犯之規定減輕其刑。公訴意旨雖以同案被告丁○○與被告丙○
    ○共同意圖販售第二級毒品安非他命圖利而販入大量安非他命，其原先之販入毒
    品行為已經完成，於行為繼續之過程中被查獲，核被告丙○○所為，係犯毒品危
    害防制條例第四條第二項販賣第二級毒品之既遂罪嫌云云，然同案被告丁○○矢
    口否認向綽號「西瓜」者購入安非他命之際，有營利販賣之意圖，辯稱係供己吸
    食之用等語，而查同案被告丁○○雖有多次施用安非他命之前科，惟並無販賣毒
    品不良素行，有前科資料可稽，則同案被告丁○○所供購買安非他命時，係供其
    自己施用，核與常情尚無不合，且本件並無事證足認被告於購入該安非他命之際
    ，被告曾有於何時、何地，以何價格數量販賣安非他命予他人而有賺取價差營利
    之販賣行為，自難僅憑被告購入大量安非他命，即遂認其購入之初即有販售營利
    之意圖，而律被告以販賣第二級毒品既遂之罪責，公訴人此部分起訴事實尚有未
    合，應予變更起訴法條。被告丙○○與同案被告丁○○欲販售安非他命圖利，委
    由同案被告李志宏、黃建圖交付安非他命予證人鄭敬勳，其四人間，顯有犯意之
    聯絡與行為之分擔，應論以共同正犯。被告前因違反麻醉藥品管理條例案件，被
    判處有期徒刑十月，於八十六年四月三日縮短刑期執行完畢，有刑案資料作業個
    別查詢報表可證，五年以內再犯有期徒刑以上之罪，為累犯，應依法加重其刑。
    原審對於被告予以論罪科刑，固非無見，惟查原判決理由內漏未說明被告屬累犯
    ，即有未合；又如被告有販毒之故意，且依約攜帶毒品前往交付，即已著手實施
    販毒行為，因買受人原無買受毒品之意思，係虛與被告買賣，意在協助警方辦案
    ，以求人贓俱獲，故形式上雙方縱已約定交付毒品及價金，但因警方埋伏在側，
    伺機逮捕，事實上不能真正完成買賣毒品之行為，因此被告應僅論以販賣毒品未
    遂罪（參酌最高法院八十五年度第四次刑庭總會決議），原審論以販賣第二級毒
    品既遂罪，依前開說明亦有未洽，被告上訴未具理由，然原審判決關於販賣第二
    級毒品罪部分，既有上開可議之處即屬無可維持，仍由本院將原判決此部分予以
    撤銷改判。爰審酌被告丙○○與同案被告丁○○，為貪圖不法暴利致觸犯重典，
    同案被告丁○○所販入之安非他命數量達二百多公克，獲利頗豐，又販售安非他
    命之行為，危害社會秩序，動搖國家根本，戕害身心健康等一切情狀，量處如主
    文所示之刑。
三、扣案之安非他命一包（淨重０‧七七公克，包裝重０‧二五公克）、安非他命二
    包（分別淨重五‧三七公克、二五九˙四五公克），係屬毒品危害防制條例第二
    條第二項第二款所稱之毒品，依同條例第十八條第一項之規定，不問屬於何人所
    有，均予諭知沒收銷燬之；扣案之安非他命分裝袋一包，係屬同案被告丁○○所
    有，供共犯販賣安非他命所用之物，業經丁○○供承在卷可稽（見偵卷第６、７
    頁），爰依刑法第三十八條第一項第二款之規定，併予諭知沒收。至於扣案之海
    洛因二包（淨重０‧二四公克、淨重一六‧四三公克），分屬被告丙○○、同案
    被告丁○○所有，雖係屬違禁物，而扣案之吸食器一組，係同案被告丁○○所有
    ，供施用毒品安非他命所用之物，前開扣案物品與公訴人起訴同案被告丁○○販
    賣及轉讓第二級毒品安非他命之部分，自非本院得併予處理，應由公訴人另行處
    理。而扣案之０九三六─二九六五四一號及０九三一─五００二三一號行動電話
    二具、０九五０─五二八０六八號、三二九─三三六六呼叫四五七三號呼叫器二
    個，係屬被告丙○○、同案被告丁○○所有，並無證據足認前開扣案物係專供被
    告丙○○、同案被告丁○○共同販賣安非他命所用之物；至於扣案之現金八萬一
    千元，係屬同案被告丁○○所有，亦無其他佐證足認係同案被告丁○○販賣安非
    他命之所得，該部分爰不另諭知沒收。
四、被告經合法傳喚，無正當之理由不到庭，爰不待其陳述，逕行判決。
五、據上論斷，依刑事訴訟法第三百六十九條第一項前段、第三百六十四條、第三百
    七十一條、第二百九十九條第一項前段、第三百條，毒品危害防制條例第四條第
    五項、第二項、第十八條第一項前段，刑法第十一條前段、第二十八條、第四十
    七條、第二十六條前段、第三十八條第一項第二款，判決如主文。
本案經檢察官甲○○到庭執行職務。
中      華      民      國    八十九     年      六       月     七     日
                                  臺灣高等法院臺中分院刑事第四庭
                                        審判長法  官  洪  耀  宗
                                              法  官  劉  登  俊
                                              法  官  吳  重  政
右正本證明與原本無異。
如不服本判決應於收受送達後十日內向本院提出上訴書狀，其未述上訴之理由者並
得於提起上訴後十日內向本院補提理由書（均須按他造當事人之人數附繕本）。
                                              書記官  郭  文  華
中      華      民      國    八十九     年      六       月     九     日
附錄：
毒品危害防制條例第四條第二項、第五項：
製造、運輸、販賣第二級毒品者，處無期徒刑或七年以下有期徒刑，得併科新台幣七
百萬元以下罰金。
前四項之未遂犯罰之。                                                    Ｉ


司法院資訊處製作；財團法人民間司法改革基金會備份。
